【裁判字號】    92,上易,2296
【裁判日期】    920919
【裁判案由】    妨害名譽
【裁判全文】
臺灣高等法院刑事判決                          九十二年度上易字第二二九六號
    上  訴  人
    即  被  告  戊○○
    選任辯護人  高進福律師
                高涌誠律師
                許樹欣律師
右上訴人因妨害名譽案件，不服臺灣臺北地方法院九十二年度易字第五五七號，中華
民國九十二年七月十六日第一審判決（起訴案號：臺灣臺北地方法院檢察署九十一年
度偵字第二三八二四號），提起上訴，本院判決如左：
    主  文
上訴駁回。
    事  實
一、戊○○及甲○○均為台北市○○○路○段七十六號「香苑大廈」之住戶，甲○○
    並擔任該大廈管理委員會（下稱管委會）之財務管理委員，因戊○○長期欠繳大
    廈管理費，復質疑管委會運作之合法性，且要求查看管委會帳目等情，雙方互生
    嫌隙，於民國九十一年七月二十四日上午八時三十分許，戊○○於行經該大廈一
    樓之管理員值班台時，竟基於公然侮辱之犯意，在不特定人得以共聞共見之情況
    下，對在值班台內暫代大廈管理員職務之甲○○，以「看門狗，把我家看好點！
    」等足以貶損人格之言語辱罵甲○○，足以妨害甲○○之名譽。
二、案經甲○○訴請臺灣臺北地方法院檢察署檢察官偵查後，聲請簡易判決處刑，原
    審認不宜以簡易判決處刑，改依通常程序審理。
    理  由
一、訊據上訴人即被告戊○○矢口否認有前揭犯行，辯稱：案發當日伊正要送孩子出
    門上學，時間緊迫，不可能有時間逗留與告訴人爭吵，實際上係伊先生乙○○與
    張美慧等人發生衝突，伊並不在場，又證人張美慧與告訴人之關係匪淺，其證詞
    顯有偏頗，僅憑張美慧之證詞即認定犯罪事實顯然不合理云云。
二、經查：
    １、右揭犯罪事實，業據告訴人甲○○於偵、審中指訴歷歷，其指述稱：當天被
        告先生先通過值班台，被告之後才帶著孩子過來，被告罵完也叫她先生進來
        罵同樣的話『看門狗把我家看好點』等語，並經證人張美慧證稱：「我從電
        梯下來，甲○○正好在櫃檯站班，被告罵甲○○，當場用手指頭，當面指著
        甲○○，罵『看門狗把我家看好一點』，她罵完後又去騎樓找她先生，她先
        生又來罵第二趟，我是現場看到的，沒有冤枉她。」等語屬實，另證人李秋
        香亦證稱：「當天看到他們好像是在爭執，何人我不清楚，幾個管理員都在
        ，還有被告、被告先生及兩個小孩，甲○○、張美慧、戊○○、戊○○先生
        及他們的小孩都在」等語，依據證人李秋香之證述，顯見當時被告、被告先
        生及被告兩個小孩確實在場，並無被告所稱：伊先帶小孩離開一事，從而告
        訴人之指訴確與證人張美慧證述相符，係信而有徵，應可憑信，被告在「香
        苑大廈」一樓之管理員值班台前辱罵告訴人，自屬係在不特定人得以共聞共
        見之情況下公然為之，而其以「看門狗，把我家看好點！」等言詞辱罵告訴
        人，自足以貶損告訴人之人格。
    ２、按證人張美慧於原審稱：當時被告是要下樓等語（詳原審卷第六四頁），再
        於本院堅稱：當時是與被告一家人同坐一部電梯下樓等語（詳本院九十二年
        九月十二日訊問筆錄），雖被告以證人丙○○於偵查中證稱：被告要上樓一
        節（詳他字卷第六頁背面），質疑證人張美慧先後所述不一，惟觀證人張美
        慧於九十一年十月十八日偵查中亦證稱：「我正好『下來』親眼看到，戊○○要上樓電梯前對告訴人吐口水，我『也』看到了」（詳字卷第六頁背面最
        後兩行），顯見證人張美慧所證述「被告要上樓」一詞是指「被告對告訴人
        吐口水，是要上樓電梯前」，為另外一件事，與本案並無關連，附此敘明。
    ３、再被告另提出證人張美慧與證人丁○○之對話錄音帶，用以證明證人張美慧
        證述不符一事，按被告以外之人於審判外之言詞或書面陳述，除法律有規定
        者外，不得作為證據，刑事訴訟法第一百五十九條第一項定有明文，從而證
        人張美慧與證人丁○○於審判外之對話，並無證據能力，不能作為證據，自
        難為被告有利之證定，況參酌證人張美慧與證人丁○○之錄音帶對話譯文，
        證人張美慧亦稱「戊○○先罵她的嘛」「她罵了以後再叫她先生來罵」，顯
        見證人張美慧於審判外之證述與本案審判中之「被告罵完也叫她先生來罵」
        陳述一致，另證人丁○○於事發當時根本不在場，已為被告及告訴人所不爭
        執，從而證人丁○○所證述：伊認為被告不會罵人，被冤枉云云，乃證人丁○○個人臆測之詞，無證據能力，不能作為證據，併此說明。
    ４、被告雖辯稱：伊急著送小孩去上學，再去買賣股票，沒有時間與告訴人吵架
        云云，然口出穢語僅在須臾數秒之間，縱使被告當時行程緊迫，亦足有為本
        案侮辱行為之時間，自不待言；被告又以實際上係伊先生乙○○與張美慧發
        生爭吵，伊當時根本不在場等情置辯，而證人乙○○於本院亦證稱：聽到張
        美慧在罵我太太，我就先送小孩及我太太去坐車，然後回頭前去跟她理論，
        罵她看門狗，再罵甲○○，然後李秋香進來等語，惟證人李秋香已證述：當
        時被告、被告先生及被告兩個小孩均在場等語，按證人乙○○為被告之夫，
        且證人乙○○證述與證人李秋香所證述不同，顯見證人乙○○證詞與事實不
        符，為偏頗被告之迴護之詞，並不可採，而告訴人以管理員職務，並與被告
        發生爭執，遭被告以前揭言詞侮辱等情，已據證人張美慧、李秋香證述明確
        在卷，已如前述，即使事前、事後被告之夫乙○○有與他人再發生衝突之情
        形，亦無礙於本案事實之認定，至於該大廈掛號信件登記本有無虛偽之登載
        更與本案侮辱行為之認定無關。
    ５、被告另以證人張美慧所證述之案發時點過於籠統、有無其他人等在場見聞此
        事，及告訴人遭辱罵後是否有回嘴等情先後證述不同，質疑證人張美慧證詞
        之可信度，惟按證人僅係憑藉個人事發當時之所見所聞記憶加以陳述，而認
        知與記憶的運作方式與電視或錄影帶、照相機是截然不同的，無法鉅細靡遺
        的反應事件中的所有情狀，況許多研究顯示，記憶會隨著時間消逝而衰退，
        證人張美慧之證言，或許因記憶不清而無法就所有問題為精確的答覆，但對
        影響本案犯罪事實成立與否之關鍵事實皆能詳為答述，且先後始終如一，並
        有證人李秋香之證言為補強佐證，證人張美慧所言並無與告訴人或證人李秋
        香所述情節相左之情形，且證人張美慧之證言合於常情而有助於事實真相之
        發現，尚難因無關乎認定犯罪事實成立與否之詢答稍有出入，及告訴人與證
        人張美慧關係密切為由，即率爾全盤推翻證人張美慧證言之證明力而謂不足
        採取。
    ６、縱使被告之夫乙○○亦以「看門狗」等語辱罵告訴人，因被告與其夫乙○○
        所居住之房屋係登記在被告名下，故僅對被告一人提出告訴之事為真，惟告
        訴人是否對侵害其個人法益之相對人提起告訴，斟酌之因素每有不同，更有
        甚者，告訴人願以何種條件與被告進行和解亦有其個人主觀考量之緣由，尚
        難以告訴人為何不對乙○○提出告訴，僅對被告提出告訴，而據此即為被告
        未罵人之有利之認定。
    ７、再測謊之鑑驗，係就受測人對相關事項之詢答，對應其神經、呼吸、心跳等
        反應而判斷，其鑑驗結果有時亦因受測人之生理、心理因素而受影響，該鑑
        驗結果固可為審判之參考，但非為判斷之唯一及絕對之依據，鑑驗結果是否
        可採，應由法院斟酌取捨，最高法院八十五年台上字第五七九一號著有判決
        可資參考。故測謊之鑑驗結果僅係供裁判時之參考，本件依現存之事證，已
        足認定被告之犯罪事實，並無再對告訴人等測謊之必要，併予敘明。綜上所
        述，被告上開所辯，顯係飾卸之詞，不足採信，本件被告確有公然侮辱告訴
        人之犯行，已足認定，應依法論科。
三、核被告所為，係犯刑法第三百零九條第一項公然侮辱罪。原審認被告係犯公然侮
    辱罪，併審酌被告犯罪之動機、目的、所受之刺激、手段、品行、智識程度、所
    生危害及犯罪後之態度等一切情狀，量處被告拘役貳拾日，並諭知易科罰金之折
    算標準，其認事用法，並無不當，量刑亦稱妥適，被告以不在場為由提起上訴，
    委無可採，上訴非有理由，應予駁回。
據上論斷，應依刑事訴訟法第三百六十八條判決如主文。
本案經檢察官賴俊雄到庭執行職務。
中      華      民      國     九十二     年      九      月    十九    日
                              臺灣高等法院刑事第十八庭
                                  審判長法  官  吳      敦
                                        法  官  吳  明  峰
                                        法  官  劉  慧  芬
右正本證明與原本無異。
不得上訴。
                                        書記官  鎖  瑞  嶺
中      華      民      國    九十二    年      九      月     十九     日
附錄：本案論罪科刑法條全文
刑法第三百零九條第一項
公然侮辱人者，處拘役或三百元以下罰金。


司法院資訊處製作；財團法人民間司法改革基金會備份。
